臺灣高等法院刑事判決　　　　　　　　　　　　　九十一年度交上易字第一二三號
　　上　訴　人
　　即　被　告　甲○○
右上訴人因公共危險案件，不服臺灣臺北地方法院九十一年度交易字第一二號，中華
民國九十一年三月六日第一審判決（起訴案號：臺灣臺北地方法院檢察署九十年度偵
字第一二二九五號）提起上訴，本院判決如左：
    主  文
原判決撤銷。
甲○○服用酒類，不能安全駕駛動力交通工具而駕駛，累犯，處有期徒刑陸月，如易
科罰金，以參佰元折算壹日。
    事  實
一、甲○○前於民國八十九年間犯公共危險罪，經臺灣臺北地方法院臺北簡易庭判處
    有期徒刑六月確定，於八十九年八月二十九日易科罰金執行完畢，猶不知悔改，
    於九十年五月五日下午三時許起至同日晚上八時許止，與友人在臺北市○○區○
    ○街之遠東餐廳用餐，席間並服用二至三瓶臺灣啤酒，已達反應較慢、感覺減輕
    、影響駕駛及思考改變、個性行為改變而不能安全駕駛動力交通工具之狀態後，
    仍於餐畢旋即騎乘動力交通工具即車牌號碼ＤＲＳ─七一二號輕型機車離開上址
    ，迨於同日晚上九時三十八分許，途經臺北市○○區○○路、三水街交岔口時為
    警攔停，並對其測試飲酒後呼氣所含酒精成份每公升已達○‧八三毫克，而知上
    情。
二、案經臺北市政府警察局萬華分局報請臺灣臺北地方法院檢察署檢察官偵查聲請簡
    易判決處刑，臺灣臺北地方法院臺北簡易庭認本案不宜簡易判決處刑，移由臺灣
    臺北地方法院適用通常程序審理。
    理  由
一、訊據上訴人即被告甲○○固坦承於右揭時、地服酒類後遭警攔查測試其呼氣酒精
    濃度達每公升○‧八三毫克之事實，惟矢口否認有公共危險之犯行，辯稱：為警
    攔停時，伊正在牽機車準備離開，尚未發動騎車云云。
二、經查：(一)被告於九十年五月五日二十一時三十分許，飲酒後騎乘ＤＲＳ─七一二
    號輕型機車行經臺北市○○區○○路、三水街交岔口時遇警欄測，其呼氣酒精成
    份每公升○‧八三毫克等情，業據被告於警訊時坦承不諱，核與證人即當日查獲
    被告之臺北市政府警察局保安警察大隊第一中隊警員乙○○於原審訊問時證稱：
    係因目睹被告自巷道內騎車出來，才將其攔停實施酒精測試，如果被告只是牽車
    ，並不會對其攔檢酒測等語、證人即同一中隊之警員林萬慶於偵查時證稱：當天
    與乙○○、邱文輝及張仁奕共同執勤，開巡邏車巡邏，在三水街、西園路路檢，
    看到被告自巷中騎乘機車出來，就把被告攔下，聞到其身上有酒味就實施酒測等
    語、證人即警員張仁奕於偵查中證稱：有看到被告騎乘機車從巷子出來，不是推
    著車或尚未發動即被查獲等語相符，且核諸上開證人所述被告騎乘機車為警攔停
    之情節均屬一致，徵而可信，足認被告係酒後騎乘機車時為警當場攔停，灼然甚
    明。(二)又人體酒精濃度達於每公升○‧五毫克時，即有反應較慢、感覺減低並影
    響駕駛之情形，於達於每公升○‧七五毫克時，更有思考改變、個性行為改變之
    中毒症狀，有行政院國軍退除役官兵輔導委員會臺北榮民總醫院八十八年八月五
    日（八八）北總內字第二六八六八號函附卷可參，且汽車駕駛人飲酒後其呼氣中
    酒精濃度如已達於每公升○‧五五毫克，其肇事率為一般未飲酒者之十倍，如已
    達於每公升○‧七五毫克，其肇事率更為一般未飲酒者之二十五倍，亦有中央警
    察大學交通學系暨交通管理研究所教授蔡志中之研究報告在卷可憑，故被告經警
    檢測其呼氣酒精成份每公升○‧八三毫克，有酒精濃度測定值單附卷可稽，顯已
    達到服用酒類後不能安全駕駛動力交通工具之狀態，是被告所辯，顯係圖卸飾詞
    ，殊無可採，罪證明確，犯行洵堪認定。
三、核被告所為，係犯刑法第一百八十五條之三服用酒類不能安全駕駛動力交通工具
    而駕駛罪。查被告前於八十九年間犯公共危險罪，經臺灣臺北地方法院簡易庭判
    處有期徒刑六月確定，於八十九年八月二十九日易科罰金執行完畢，此有臺灣高
    等法院檢察署刑案記錄簡覆表在卷可按，其於執行完畢後五年之內，再犯本案有
    期徒刑以上之罪，係屬累犯，應依刑法第四十七條規定加重其刑。
四、原審認被告罪證明確，予以論科，固非無見，惟按刑事審判旨在實現刑罰權之分
    配的正義，故法院對有罪之被告科刑，應符合罪刑相當之原則，使罰當其罪，此
    所以刑法第五十七條明定科刑時應審酌一切情狀以為科刑輕重之標準。本件被告
    酒後駕車雖應非難，然被告酒後係騎乘輕型機車，其犯罪所生危險尚非嚴重，且
    亦尚未造成交通事故之實害，原審量處被告有期徒刑七月，稍嫌過重。被告上訴
    意旨猶執前詞否認犯罪，固不足取，惟原判決既有上開可議之處，自應由本院將
    之撤銷改判。爰審酌被告生活狀況、品行、智識程度、犯罪所生危險尚非嚴重及
    其犯罪後之態度等一切情狀，量處如主文第二項所示之刑，並諭知易科罰金之折
    算標準，以示懲儆。
據上論斷，應依刑事訴訟法第三百六十九條第一項前段、第三百六十四條、第二百九
十九條第一項前段，刑法第一百八十五條之三、第四十七條、第四十一條第一項前段
，罰金罰鍰提高標準條例第二條，判決如主文。
本案經檢察官劉斐玲到庭執行職務。
中      華      民      國    九十一    年      五      月    二十二    日
                              臺灣高等法院刑事第十五庭
                                  審判長法  官  房  阿  生
                                        法  官  蔡  光  治
                                        法  官  雷  元  結
右正本證明與原本無異。
不得上訴。
                                        書記官  汪  志  剛
中      華      民      國    九十一    年      五      月    二十四    日
附錄本案論罪科刑法條全文：
刑法第第一百八十五條之三
服用毒品、麻醉藥品、酒類或其他相類之物，不能安全駕駛動力交通工具而駕駛者，
處一年以下有期徒刑、拘役或三萬元以下罰金。
